【裁判字號】    90,簡上,175
【裁判日期】    901231
【裁判案由】    家庭暴力防治法
【裁判全文】
臺灣高雄地方法院刑事判決                          九十年度簡上字第一七五號
    上  訴  人  乙○○
右列上訴人因傷害案件，不服臺灣高雄地方法院旗山簡易庭九十年度旗簡字第八九號
號中華民國九十年九月十二日第一審簡易判決（聲請簡易判決處刑案號：臺灣高雄地
方法院檢察署九十年度偵字第五二三六號），提起上訴，本院判決如左：
    主  文
上訴駁回。
乙○○緩刑貳年，緩刑期內付保護管束。
    事  實
一、乙○○與甲○○○係夫妻，二人間具有家庭暴力防治法第三條第一款之家庭成員
    關係。詎乙○○於民國九十年二月十五日凌晨一時三十分許，在高雄市○○區○
    ○路三四七號住處，因不滿甲○○○以須照顧孫子為由，不願與其行房，雙方因
    發生口角，乙○○竟心萌傷害犯意，徒手毆打甲○○○，致甲○○○受有頭部外
    傷併枕部血腫、右臉眼眶周圍及額部瘀腫、左下肢及臀部挫傷等傷害，對家庭成
    員之甲○○○實施身體上之不法侵害。
二、案經甲○○○訴由高雄市政府警察局楠梓分局移送臺灣高雄地方法院檢察署檢察
    官聲請簡易判決處刑。
    理  由
一、右揭犯罪事實，業據上訴人即被告乙○○於警訊、偵查及本院審理時供承不諱，
    核與告訴人甲○○○於警、偵訊中指訴情節相符，復有診斷證明書一紙附卷可稽
    ，事證明確，被告傷害犯行足堪認定。
三、按家庭暴力者，謂家庭成員間實施身體或精神上不法侵害之行為。又家庭暴力罪
    者，謂家庭成員間故意實施家庭暴力行為而成立其他法律所規定之犯罪，家庭暴
    力防治法第二條第一項、第二項著有明文。本件上訴人即被告與告訴人係配偶關
    係，被告復對於告訴人實施身體上之傷害行為，且構成刑法傷害罪，所為核屬家
    庭暴力罪無訛。惟因家庭暴力防治法之上開規定並無罰則之規定，是以應僅依刑
    法傷害罪之規定予以論罪科刑。故本件核被告乙○○所為，係犯刑法第二百七十
    七條第一項傷害罪。爰審酌被告僅因細故即出手毆打告訴人甲○○○，並造成告
    訴人甲○○○受有頭部外傷併枕部血腫、右臉眼眶周圍及額部瘀腫、左下肢及臀
    部挫傷等傷害，所為暴力行為殊有不該，惟念其對告訴人造成之身體傷害尚非重
    大，及其犯後態度良好，坦承犯行，且與告訴人和解獲得原諒等一切情狀，本院
  因認原審適用刑法第二百七十七條第一項、修後第四十一條第一項、罰金罰鍰提
    高準標條例第一條前段、第二條（贅引刑法第二條第一項前段），判處被告有期
    徒刑三月，如易科罰金，以三百元折算一日，其認事、用法及量刑，尚無不合。
    被告上訴認原審量刑過重，指摘原判決不當，為無理由，應予駁回。
四、又被告前雖因竊佔案件，經法院於八十一年十二月三日判處有期徒刑五月，緩刑
    三年確定，於緩刑期間其所受宣告刑亦未經撤銷，有卷附之臺灣高等法院被告全
    國前案紀錄表可參，被告或因一時氣憤，出手毆打告訴人成傷，然其於原審判決
    後，已與告訴人達成和解，告訴人並撤回告訴，有撤回狀在卷可稽，顯見被告犯
    後尚具悔意，經此偵審程序及罪刑之宣告，當知所警愓，信無再犯之虞，本院因
    認所宣告之刑，以暫不執行為當，併予宣告緩刑二年，以啟自新。又被告與告訴
    人為夫妻關係，此為被告及告訴人所不爭執，渠等具有家庭暴力防治法第三條第
    一款所稱之家庭成員關係，被告對告訴人故意實施身體上之不法侵害，而成立刑
    法第二百七十七條第一項之傷害罪，屬家庭暴力防治法第二條第二項所稱之家庭
    暴力罪，應依家庭暴力防治法第三十條第一項規定，併宣告於緩刑期內付保護管
    束。另上訴人所犯刑法第二百七十七條第一項傷害罪，雖係告訴乃論之罪，然告
    訴人至第二審時始撤回告訴，依刑事訴訟法第二百三十八條第一項規定之反面定
    義，依法不發生撤回告訴之效力，併此敘明。
據上論斷，應依刑事訴訟法第四百五十五條之一第一項、第三項、第三百六十八條，
家庭暴力防治法第三十條第一項，刑法第七十四條第一款，判決如主文。
中      華      民      國      九十      年    十二    月    三十一    日
                                  臺灣高雄地方法院刑事第二庭
                                      審判長法  官  宋明中
                                            法  官  卓立婷
                                            法  官  陳志銘
右正本證明與原本無異。
不得上訴。
                                            書記官  洪生輝
中    華    民    國      九十一      年      一      月      二      日


司法院資訊處製作；財團法人民間司法改革基金會備份。
